臺灣彰化地方法院刑事判決　　　　　　　　　　　　　　九十三年度交訴字第八號
　　公　訴　人　臺灣彰化地方法院檢察署檢察官
　　被　　　告　甲○○
右列被告因公共危險等案件，經檢察官提起公訴（九十二年度偵字第六七三四號），
本院判決如左：
    主  文
甲○○從事業務之人，因業務上之過失致人於死，處有期徒刑壹年。又駕駛動力交通
工具肇事，致人死傷而逃逸，處有期徒刑捌月。應執行有期徒刑壹年柒月。
    事  實
一、甲○○曾因偽造有價證券案件，於民國八十九年四月二十七日，經本院以八十八
    年度訴字第八二三號判處有期徒刑一年六月確定，惟其未到案接受執行，致經臺
    灣彰化地方法院檢察署發布通緝。其在逃亡期間，從事以其所有惟登記友人丙○
    ○名下車號Ｍ七－四九五九號自用小貨車載貨之工作，係以駕駛為主要業務之人
    ，其於九十二年七月九日十五時三十分許，駕駛上述自用小貨車，沿彰化縣和美
  鎮○○路由北向南方向行駛，途經鹿和路六段與和順路交岔路口前時，本應注意
    行駛至閃光黃燈交岔路口，應遵守閃光黃燈表示「警告」之警示，車輛須減速接
    近，注意安全，小心通過之規定，而依當時情形為晴天、日間自然光線、路面乾
    燥、無缺陷、無障礙物、視距良好，又無不能注意之情事，竟於通過前揭之交岔
    路口時，未減速慢行小心通過，適有林榮同騎乘腳踏車，沿和順路由西向東方向
    行駛，途經前述交岔路口前，亦疏未注意行至閃光紅燈交岔路口，應遵守閃光紅
    燈表示「停車再開」，車輛應減速接近，先停止於交岔路口前，讓幹道車優先通
    行後認為安全時，方得續行之規定，竟未暫停讓幹道車先行仍繼續行駛，致甲○
    ○見狀閃避已不及，其駕駛之自用小貨車車頭前方撞擊林榮同所騎乘之腳踏車，
    人車倒地後，使林榮同受有頭部外傷等傷害導致創傷性顱內出血，經送往財團法
    人彰化基督教醫院救治，延至同日十八時四十分許，仍不治死亡。詎甲○○明知
    已駕車肇事並致人死傷，於下車查看並以自己申請使用之0000000000
    號行動電話撥打一一九呼叫救護車後，其因前述偽造有價證券案件經通緝中，為
    免經警逮捕須入監執行，竟另萌肇事逃逸之犯意，既未在現場防止林榮同再受他
    車撞擊或其他突發之危險，亦未等待救護車前來將林榮同送至醫院救治，復未向
    警察機關報告，即棄車逃逸。嗣經警依甲○○遺留現場之上開自用小貨車車牌號
    碼通知登記名義人丙○○到案，甲○○始於同日二十二時三十分許自動到案說明
    。
二、案經彰化縣警察局和美分局報告暨林榮同之子乙○○訴由臺灣彰化地方法院檢察
    署檢察官偵查起訴。
    理  由
甲、業務過失致死部分
一、訊據被告甲○○除係以駕駛前開自用小貨車載貨外，餘皆坦承不諱。且右揭自用
    小客車雖係登記為丙○○名下，惟係被告出資購買及使用，復係被告駕駛該自用
    小貨車撞擊被害人林榮同騎乘之腳踏車因而肇事之事實，並據被告、證人丙○○
    、目擊證人陳瓊儒、謝水成、張浴涇、劉文豐分別於警偵訊或本院審理中陳明甚
    詳，另有車籍作業系統－查詢認可資料乙紙在卷可參，是以，確係被告駕車肇事
    ，當屬無疑。次按汽車行駛至交岔路口，其行進、轉彎，應遵守燈光號誌，又按
    閃光黃燈表示「警告」，車輛應減速接近，注意安全，小心通過，道路交通安全
    規則第一百零二條第一款、道路交通標誌標線號誌設置規則第二百十一條第一項
    第一款分別定有明文，被告係領有自用小客車駕駛執照之人，業據被告於警詢中
    供承無訛，其對上開規定應知之甚詳，而依卷附道路交通事故現場圖、道路交通
    事故調查報告表及現場照片觀之，當時情形為晴天、日間自然光線、路面乾燥、
    無缺陷、無障礙物、視距良好，且被告於肇事當時，並無不能注意之情事，竟疏
    於注意，駕駛該自用小貨車行經閃光黃燈之交岔路口，未減速慢行小心通過，致
    其所駕駛之自用小貨車車頭碰撞被害人林榮同所騎乘之腳踏車，致被害人林榮同
    人車倒地，因而受有頭部外傷等傷害導致創傷性顱內出血不治死亡，其顯未注意
    上開關於交通安全之規定，而有過失至為明顯，且本件車禍經送臺灣省彰化縣區
    車輛行車事故鑑定委員會鑑定結果，亦認「甲○○駕駛自小貨車行至閃光黃燈交
    岔路口，未減速接近小心通過，為肇事次因」，有該委員會九十二年八月十八日
    彰鑑字第九二○六二○函及鑑定意見書各乙份附卷可稽，是被告確有過失，亦屬
    無訛。再按，被害人林榮同確係因本件車禍死亡之事實，亦經臺灣彰化地方法院
    檢察署檢察官督同檢驗員相驗屬實，並有財團法人彰化基督教醫院法醫參考病歷
    摘要、勘驗筆錄、相驗屍體證明書、驗斷書及被害人死亡之照片八幀在可憑，職
    是，被告過失駕車肇事行為，與被害人林榮同死亡之結果間，顯有相當因果關係
    ，亦可認定。至依被告於警偵訊中供承稱：伊行駛至路口時，腳踏車即由右側和
    順路橫越至路中等語，足知被害人林榮同騎乘腳踏車，沿和順路由西向東方向行
    駛，途經前述交岔路口前，亦疏未注意行至閃光紅燈交岔路口，應遵守閃光紅燈
    表示「停車再開」，車輛應減速接近，先停止於交岔路口前，讓幹道車優先通行
    後認為安全時，方得續行之規定，仍繼續行駛，而同有過失，且其過失係肇事主
    因，亦有前開鑑定意見書可參，然被告駕車既有前述過失情節，尚不得徒以被害
    人林榮同同有疏失而解免其罪責，復殆無疑。
二、至被告雖辯稱：僅係駕駛該自用小貨車上下班之用，並非用以載貨云云，惟被告
    係以駕駛該自用小貨車載貨，案發時間被告係卸完貨正欲返家之事實，業據被告
    於偵訊中坦白供認，參佐案發時間係十五時三十分許，顯非下班時間，苟被告非
    駕駛該自用小貨車出外載貨或卸完貨即將返回公司或住處，則其焉會在非下班時
    間，駕駛該自用小貨車在外遊蕩？況依常情而論，如僅係作為上下班之交通工具
    ，一般人均會以自用小客車代步，何須大材小用使用另有載貨功能之小貨車作為
    代步之工具？是以，被告事後翻異其供，顯係卸責之詞，不足採信。
三、綜上，被告因業務過失致死之犯行，事證明確，洵堪認定。
乙、肇事逃逸部分
一、訊據被告矢口否認有何肇事逃逸之犯行，並辯稱：因伊遭通緝，惟恐報警處理後
    ，員警即當場將伊逮捕，故伊撥打一一九呼叫救護車後，即離開肇事現場云云。
    經查：
（一）係經警依被告遺留在肇事現場之上開自用小貨車車牌號碼，通知登記名義人丙
      ○○到案，被告係於同日二十二時三十分許，自動到案說明一節，為被告所是
      承，是以，被告肇事後並未留在現場反係棄車逃逸，當屬無疑。
（二）而被告肇事後，固有以自己申請使用之0000000000號行動電話撥打
      一一九呼叫救護車，雖有泛亞電信股份有限公司以九十三年一月二十七日（九
      三）泛亞Ｅ字第○○五六號函檢送之通聯紀錄在卷可稽，惟觀諸被告於偵訊中
      自白稱：伊打完一一九後，沒有等一一九來處理即離開等語，足知被告於呼叫
      救護車後，並未留在肇事現場等待救護車前來將被害人林榮同送至醫院救治，
      即棄車逃逸，而按汽車駕駛人，駕駛汽車肇事致人受傷或死亡，應即採取救護
  或其他必要措施，並向警察機關報告，不得駛離，道路交通管理處罰條例第六
      十二條第一項定有明文。另按刑法第一百八十五條之四之規定，係為維護交通
      安全，加強救護，減少被害人之死傷，促使駕駛人於肇事後，能對被害人即時
      救護而增設，此觀之立法理由自明。被告雖於車禍後立即以其申請使用之00
      00000000號行動電話撥打一一九呼叫救護車，惟其未待救護車到達即
      棄車離開現場，亦未向警察機關報告，復未留在現場防止被害人林榮同再受他
      車撞擊或其他突發之危險，則其單純撥打一一九呼叫救護車之行為，尚不足達
      該法條所欲保護交通安全之立法目的，準此，被告顯有肇事逃逸之犯罪認識與
      意欲，要屬無疑。
（三）至證人丙○○於本院審理時固證述：被告肇事後有打電話給伊，伊叫被告打電
      話叫救護車，被告說已經叫了，後來在電話中有聽到救護車來及離開之聲音等
      語，惟證人丙○○亦供承稱：伊不知該救護車是否要載被害人林榮同，伊猜該
      救護車應係是要載被害人林榮同等語，是以，證人丙○○於電話中所聽聞之救
      護車是否係欲救助被害人林榮同即有疑義，況參佐前開被告自白稱：未等到救
      護車前來即離開肇事現場等語，則證人丙○○所聽聞之救護車，顯非為救護被
      害人林榮同而來，當可認定，是以，執此亦不得為被告有利之認定。
（三）綜上，被告於肇事後，雖呼叫救護車，惟並未留在肇事現場等待救護車前來將
      被害人林榮同送至醫院救治，亦未繼續停留在現場防止被害人林榮同再受他車
      撞擊或其他突發之危險，復未保持現場靜待警方到達調查，即棄車逃逸，其顯
      有肇事逃逸之犯行，亦堪以認定。
丙、論罪科刑情形
一、被告平日係以駕駛前開自用小貨車載貨為業，為從事業務之人，其因業務上之過
    失駕車行為致被害人林榮同死亡，核其所為，係犯刑法第二百七十六條第二項之
    業務過失致死罪；另其肇事後棄車逃逸，核其所為，係犯同法第一百八十五條之
    四之駕駛動力交通工具肇事致人死傷逃逸罪。再其所犯上開二罪，方法不同，罪
    名復異，被告又係過失肇事致人死傷後，臨時起意逃逸，故應分論併罰。
二、按行車未遵守交通規則而過失致人於死之行為，雖非如故意行為之惡性重大，但
    因被告行為過於怠忽，驟然釀成此悲劇，死者已無從續行其人生，其家屬之精神
    、心理亦受嚴重創傷，內心之悲痛、遺憾，經久無以平息、彌補，且被告駕駛動
    力交通工具肇事，致人死傷後，又逃逸，其罪責，誠不能視為輕微，本應量以相
    當刑度，不宜輕縱，用彰社會正義，方符公允。
三、爰審酌被告肇事致人死亡，直接剝奪被害人林榮同生命法益，對於死者自身及其
    家屬均造成難以回復之損害，所生危害不容輕忽，且肇事後復逃逸之不負責任之
    行為，又未與被害人家屬達成民事和解及賠償，另否認肇事逃逸坦承過失致死之
    犯後態度，惟肇事後即撥打一一九呼叫救護車前來，然因其遭通緝，惟恐經警逮
    捕，始逃逸之犯罪動機，加以其過失程度較輕、被害人林榮同過失程度較重，兼
    衡被告之品性、所生之危害等一切情狀，分別量處如主文所示之刑，並定其應執
    行之刑。
據上論斷，應依刑事訴訟法第二百九十九條第一項前段，刑法第一百八十五條之四、
第二百七十六條第二項、第五十一條第五款，罰金罰鍰提高標準條例第一條前段，判
決如主文。
本案經檢察官吳怡盈到庭執行職務。
中      華      民      國      九十三      年      三    月    十八    日
                                臺灣彰化地方法院刑事交通法庭
                                    審判長法  官  余仕明
                                          法官  簡婉倫
                                          法  官  游秀雯
右正本證明與原本無異。
如不服本判決，應於判決送達後十日內，向本院提出上訴狀（須附繕本）。
                                    法院書記官    陳文俊
中      華      民      國      九十三      年     三     月    十八    日
附錄本案論罪科刑法條全文
刑法第二百七十六條
因過失致人於死者，處二年以下有期徒刑、拘役或二千元以下罰金。
從事業務之人，因業務上之過失犯前項之罪者，處五年以下有期徒刑或拘役，得併科
三千元以下罰金。
刑法第一百八十五條之四
駕駛動力交通工具肇事，致人死傷而逃逸者，處六月以上五年以下有期徒刑。
